臺灣屏東地方法院刑事判決
111年度易字第618號
公  訴  人  臺灣屏東地方檢察署檢察官
被      告  劉志焜



上列被告因違反毒品危害防制條例案件，經檢察官聲請以簡易判
決處刑（111年度偵字第4352號），本院認不應依簡易判決處刑
（簡易案件案號：111年度簡字第886號），改依通常程序審理，
茲判決如下：
    主  文
本件公訴不受理。
    理  由
一、聲請簡易判決處刑意旨略以：被告劉志焜明知甲基安非他命
    係毒品危害防制條例所列管之第二級毒品，竟仍基於持有第
    二級毒品之犯意，於民國109年9月4日前某日，向真實年齡
    不詳綽號「阿華」之成年男子取得甲基安非他命1包(驗後淨
    重5.599公克)而持有。嗣於同年9月4日11時23分許，經巡邏
    員警實施盤查見其所駕駛之AUS-8769號自小客車上有施用毒
    品器具而將其逮捕，並進行附帶搜索，當場扣得甲基安非他
    命1包。因認被告涉犯毒品危害防制條例第11條第2項之持有
    第二級毒品罪嫌等語。
二、按起訴之程序違背規定者，法院應諭知不受理之判決，並得
    不經言詞辯論為之，刑事訴訟法第303條第1款、第307條分
    別定有明文。次按（依修正前規定）初犯毒品危害防制條例
    第10條之罪者，必也先經觀察、勒戒或強制戒治執行完畢之
    前置程序後，5年（修正後規定已變更為3年）內再犯同條之
    罪，始符合應由檢察官依法起訴或聲請簡易判決處刑之要件
    。倘行為人初犯（依修正後之規定及最高法院109年度台上
    字第3826號判決意旨，另包括距最近1次觀察、勒戒或強制
    戒治執行完畢釋放已逾3年者）上開之罪，由檢察官聲請法
    院裁定觀察、勒戒確定，在該觀察、勒戒處分執行之前，縱
    有再犯同條之罪之情形，因行為人未曾受觀察、勒戒或強制
    戒治執行完畢之處分，即與法定訴追之要件不符，自仍應由
    檢察官就後案聲請法院裁定觀察、勒戒，再由檢察官依保安
    處分執行法第4條之1規定執行其一，若檢察官逕對後案起訴
    或聲請簡易判決處刑，顯屬不合，其起訴之程序違背規定，
    法院應諭知不受理之判決，始為適法（最高法院100年度台
    非字第184號判決意旨參照）。行為人倘多次施用毒品犯行
    ，法院僅需裁定1個保安處分，縱經法院多次裁定送觀察、
    勒戒，亦僅執行其一，是行為人於經裁定送觀察、勒戒執行
    完畢前，無論其施用毒品級別如何，亦不問有多少次施用毒
    品犯行，均為該次保安處分程序之效力所及，而不應再予單
    獨追訴處罰。揆諸毒品危害防制條例第20條第1項僅規定檢
    察官對於「犯毒品危害防制條例第10條者」，應聲請法院裁
    定令入勒戒處所觀察、勒戒，並未區分所施用之毒品之等級
    、種類，所以遭查獲之被告即便查獲前施用第一級、第二級
    等各式多種毒品，也不會因此需分受多次之觀察勒戒處分，
    實乃著眼於施用毒品者之觀察勒戒治療，與刑事追訴採一罪
    一罰之概念並不相同，從施用毒品處遇之立法目的以觀，該
    觀察勒戒裁定及不起訴處分之效力，均應及於被告預備供施
    用之其他毒品之持有部分始屬合理，否則一方面為使初犯施
    用第一級、第二級毒品犯行之被告藉由觀察勒戒、不起訴處
    分等程序使其得以進行比刑事追訴更有效率之觀察勒戒程序
    ，另一方面卻就預備施用而尚未及施用之其他毒品再進行追
    訴處罰，就初次施用毒品者同時以不同規範目的之處理程序
    為2種相反歧異之處理，當非立法本意。質言之，未曾經觀
    察、勒戒，或距最近1次觀察、勒戒或強制戒治執行完畢釋
    放已逾3年之行為人，一旦經檢察官聲請法院裁定觀察、勒
    戒，在此觀察、勒戒裁定執行完畢前，行為人所犯之施用毒
    品罪、預備施用而未及施用之持有毒品罪，均應為該觀察、
    勒戒之程序效力所及，而不應再予單獨追訴處罰。否則若謂
    只有觀察、勒戒執行完畢前所犯不法程度較高之施用毒品罪
    可不予追訴處罰，所犯不法程度較低之預備施用而未及施用
    之持有毒品罪卻仍應論處罪刑，顯然輕重失衡，亦有違立法
    者對施用毒品處遇之設計。
三、經查：
　㈠聲請意旨所指被告持有第二級毒品之事實，業據被告於警詢
    及偵訊中均坦承不諱（見屏警分偵字第10933344000號卷【
    下稱警卷】第10至11頁、109年度毒偵字第1838號卷【下稱
    毒偵卷】第76頁正反面），並有甲基安非他命1包扣案可佐
    ，復有屏東縣政府警察局屏東分局搜索扣押筆錄、扣押物品
    目錄表、高雄市立凱旋醫院111年2月10日高市凱醫驗字第71
    586號濫用藥物成品檢驗鑑定書等件在卷可稽（見警卷第23
    至39頁、毒偵卷第79頁），固堪認定。
　㈡惟扣案之甲基安非他命1包，經被告供稱：警方查扣之甲基安
    非他命1包是我自己要施用的等語（見警卷第11頁、毒偵卷
    第76頁反面），而被告本案為警查獲後，經警於109年9月5
    日0時38分許對其採尿送驗，檢驗結果確呈安非他命、甲基
    安非他命陽性反應乙情，有毒品案件涉嫌人尿液採證編號姓
    名對照表、台灣檢驗科技股份有限公司濫用藥物實驗室-高
    雄109年9月24日編號KH/2020/00000000號濫用藥物檢驗報告
    等在卷可佐（見警卷第71頁、毒偵卷第26頁）；又被告前於
    109年7月16日施用第二級毒品甲基安非他命1次，經檢察官
    聲請觀察、勒戒，本院以109年度聲勒字第188號裁定被告應
    令入勒戒處所觀察、勒戒確定，被告於110年10月4日因無繼
    續施用傾向執行完畢等情，有上開裁定書、臺灣高等法院被
    告前案紀錄表等附卷可參，而被告本案被訴於109年9月4日
    前某日至109年9月4日11時23分許，持有第二級毒品罪嫌，
    顯係於110年10月4日觀察、勒戒執行完畢釋放前，則被告所
    供稱扣案之甲基安非他命1包係供其施用之用，尚非不可採
    信；況且，檢察官並未提出證據證明被告持有扣案之甲基安
    非他命1包係基於施用以外之目的，自不能排除被告持有扣
    案之甲基安非他命1包係預備施用而未及施用即被查獲之可
    能。是參諸上開說明，並本於有疑唯利被告之原則，應認被
    告本案持有第二級毒品之犯行，為其後觀察、勒戒之程序效
    力所及，而不應再予單獨追訴處罰。　
　㈢綜上，檢察官就被告本案持有第二級毒品犯行向本院聲請簡
    易判決處刑，其程序自屬違背規定，爰不經言詞辯論，逕為
    諭知不受理之判決。
四、至違禁物、專科沒收之物、供犯罪所用、犯罪預備之物或犯
    罪所得等，因沒收新制施行後，沒收已非附屬於主刑之從刑
    ，倘經判決公訴不受理，案內違禁物、專科沒收之物、供犯
    罪所用、犯罪預備之物或犯罪所得等，仍得由檢察官視個案
    情節另依刑事訴訟法第455條之34等規定聲請法院裁定單獨
    宣告沒收之，附此敘明。　　
五、依刑事訴訟法第452條、第303條第1款、第307條，判決如主
    文。
本案經檢察官黃彥凱聲請以簡易判決處刑。
中　　華　　民　　國　　111 　年　　9 　　月　　2 　　日
                  刑事第一庭    法  官  涂裕洪   
以上正本證明與原本無異。
如不服本判決應於收受判決後20日內向本院提出上訴書狀，並應
敘述具體理由；其未敘述上訴理由者，應於上訴期間屆滿後20日
內向本院補提理由書（均須按他造當事人之人數附繕本）「切勿
逕送上級法院」。
中　　華　　民　　國　　111 　年　　9 　　月　　2 　　日
                                書記官  林祥玉